臺灣板橋地方法院民事判決　　　　　　　93年度訴字第1792號
原　　　告　財團法人汽車交通事故特別補償基金
法定代理人　丁○○
訴訟代理人　丙○○
被　　　告　乙○○
訴訟代理人　甲○○
上列當事人間請求侵權行為損害賠償事件，於中華民國94年3月
10日言詞辯論終結，本院判決如下：
    主      文
被告應給付原告新臺幣伍拾柒萬零壹拾貳元，及自中華民國九十
三年十月二十九日起至清償日止按週年利率百分之五計算之利息
。
原告其餘之訴駁回。
訴訟費用由被告負擔。
    事實及理由
壹、程序方面：被告經合法通知，未於最後言詞辯論期日到場，
    核無民事訴訟法第386 條各款所列情形，爰依原告之聲請，
    由其一造辯論而為判決。
貳、當事人之主張：
一、原告方面：
    聲明請求：被告應給付原告新臺幣（下同）574,172 元，及
    自起訴狀繕本送達被告翌日起至清償日止，按年利率百分之
    五計算利息。其陳述及所提出之證據如下：
(一)被告乙○○駕駛之車牌APG-300 號機車於民國92年3 月6 日
    ，在台北縣板橋市○○路258 號前車道，因駕駛疏忽行駛，
    撞擊訴外人蔡承翰（行人），致其成殘（證物一），全案經
    台北縣政府警察局交通警察隊板橋交通分隊處理 (證物二)
    。本件車禍事故肇事之APG-300 號機車未投保強制汽車責任
    保險，而訴外人蔡承翰已依強制汽車責任保險法 (下簡稱強
    保法）向原告請求補償醫療及殘廢給付574,172 元，原告已
    悉數給付訴外人 (證物三)。 給付明細如後。
(二)醫療費用明細如下，合計64,172元(證物四)：
    １、收據編號１：給付自付費用$20。
    ２、收據編號２：給付自付費用$340。
    ３、收據編號３：給付自付費用$260。
    ４、收據編號４：給付自付費用$260。
    ５、收據編號５：給付藥品部分負擔$20 ＋掛號費$100＋部
        份負擔$140，合計$260。
    ６、收據編號６：給付自付費用$560。
    ７、收據編號７：依強制汽車責任保險給付標準（證物五）
        第二條第二項，病房費每日為一千二百元整、伙食費每
        日一百三十元整。第三人蔡承翰住院共十一日（
        92/03/29-92/04/08）， 故給付病房費$13,200 （
        $1,200×11天）。給付伙食費$1,430元（$130×11天）
        、部分負擔$7,462元，合計$22,092 元。
    ８、收據編號８：給付掛號費$250＋部份負擔$210，合計
        $460。
    ９、收據編號９：依強制汽車責任保險給付標準第二條第二
        項，病房費每日為一千元整。第三人蔡承翰住院共二十
        一日（92/03/07-92/03/27）， 故給付病房費$25,200
        （$1,200×21天）。給付伙食或營養諮詢$2,730元（
        $130×21天）、部分負擔$10,790 元，合計$37,520 元
        。
    １０、收據編號１０：給付掛號費$100＋部份負擔$140，合
          計$240。
    １１、收據編號１１：給付掛號費$100＋部份負擔$140＋檢
          驗部分負擔$140，合計$320。
    １２、收據編號１２：給付掛號費$100＋部份負擔$140＋藥
          品部分負擔$60 ，合計$300。
    １３、收據編號１３：給付掛號費$100＋部份負擔$140＋藥
          品部分負擔$100，合計$340。
(三)殘廢七級殘給付$510,000元：亞東紀念醫院92年9 月5 日就
    訴外人蔡承翰所開立之診斷證明書，其「處理意見」欄位載
    有：「．．．病人目前頸椎僵硬（前彎曲5 度、後伸0 度、
    左右側0 度）」（證物六），係符合強制汽車責任保險殘廢
    給付標準表障害項目第五十三項第七殘廢等級之 (證物七)
    ，依強制汽車責任保險殘廢給付標準第三條給付51萬元 (
    證物五）
(四)至被告抗辯業與訴外人和解云云，經查該和解係於93年4 月
    19日在　鈞院刑事審理當庭所為，然原告早於9 年2 月3 日
    （證物三）即補償給付予訴外人，則訴外人對被告之損害賠
    償請求權，於補償金額範圍內，已法定移轉予原告，原告自
    不受該嗣後和解之拘束。
(五)綜前所述，原告依強保法第三十九條第二項之規定，向被告
    求償上開補償金額，自有理由。
(六)證據：提出蔡承翰身心障礙手冊、臺北縣政府交通警察隊板
    橋分隊92年3 月7 日道路交通事故證明書、汽車交通事故特
    別補償金收據暨行使代位權告知書、醫療費用收據（編號01
    至13號）、強制汽車責任保險給付標準、亞東紀念醫院92年
    9 月5 日診斷證明書、強制汽車責任保險殘廢給付標準表、
    戶籍謄本、中國信託商業銀行93年2 月3 日匯款申請書等影
    本為證據。
二、被告方面：被告經合法通知，未於最後言詞辯論期日到場，
    據其前到場及所提之準備書狀所為之聲明及陳述略以：聲明
    請求駁回原告之訴。其陳述略以：被告已經於93年4 月19日
    在刑事庭與被害人和解等語。
參、本院依職權調取本院93年度交簡227 號刑事卷宗全卷及乙○
    ○之刑事前案紀錄。
肆、得心證之理由：
一、本件原告主張被告乙○○於92年3 月6 日駕駛之車牌APG-30
    0 號機車，在台北縣板橋市○○路258 號前車道，因駕駛疏
    忽行駛，撞擊訴外人蔡承翰（行人），致其成殘，案經台北
    縣政府警察局交通警察隊板橋交通分隊處理，因本件車禍事
    故肇事之APG-300 號機車未投保強制汽車責任保險，而訴外
    人蔡承翰已依強制汽車責任保險法向原告請求補償醫療及殘
    廢給付574,172 元，原告已悉數給付訴外人蔡承翰等事實，
    為被告所不爭執，並有原告提出之蔡承翰身心障礙手冊、臺
    北縣政府交通警察隊板橋分隊92年3 月7 日道路交通事故證
    明書、汽車交通事故特別補償金收據暨行使代位權告知書、
    醫療費用收據、亞東紀念醫院92年9 月5 日診斷證明書、中
    國信託商業銀行93年2 月3 日匯款申請書等影本為證據，則
    原告此部分主張自堪信為真實。然被告另抗辯稱，被害人蔡
    承翰已經與被告於刑事庭成立和解，原告應不得再向被告請
    求一節，原告則主張其係在被害人蔡承翰與被告成立和解之
    前，已經接受被害人蔡承翰之申請，並已經給付補償金完畢
    ，原告已經取得代位權，不受被害人蔡承翰與被告和解之影
    響等語。經查，本件車禍被害人蔡承翰於92年3 月6 日車禍
    發生後，因被告所駕駛之機車並未投保強制汽車責任保險，
    而向原告申請給付汽車交通事故特別補償金，並於93年1 月
    30日立具收據，經華南產物保險股份有限公司領取前揭特別
    補償金575,412 元，該「汽車交通事故特別補償金收據暨行
    使代位權告知書」並特別加註「本特別補償金依法為加害人
    或汽車所有人損害賠償之一部分，立據人對加害人或汽車所
    有人之損害賠償權利在本基金已給付之補償金額範圍內已依
    法移轉予本基金，由本基金向加害人或汽車所有人逕行行使
    之，立據人不得為重複請求、和解或拋棄。但立據人對加害
    人或汽車所有人之損害賠償請求權超過本特別補償金部分仍
    得為和解或拋棄，不影響本基金代位權之行使。」，此有前
    揭「汽車交通事故特別補償金收據暨行使代位權告知書」影
    本一件在卷可參（見本院93年重調字第154 號卷第8 頁），
    而原告係於93年2 月3 日於中國信託商業銀行世貿分行將前
    述款項匯交被害人蔡承翰，亦有匯款申請單影本可參（見本
    院93年訴字第1792號卷第38頁），而被告與被害人蔡承翰在
    本院刑事庭成立和解乃於原告匯交特別補償金與被害人蔡承
    翰後之93年4 月19日，有本院93年交簡字第227 號交通事件
    93年4 月19日訊問筆錄可稽（見本院93年交簡字第227 號交
    通事件卷第12頁以下，影本附本院卷），則於93年4 月19日
    被告與被害人蔡承翰成立和解之時，就原告已經給付之金額
    範圍內，被害人蔡承翰對於被告之侵權行為損害賠償請求權
    利業已於原告給付被害人蔡承翰之範圍內，因原告之給付而
    法定移轉予原告，則被害人蔡承翰所得處分之範圍即其得與
    被告和解之範圍即不包含上述已經移轉予原告部分，則被告
    抗辯稱其已經與被害人蔡承翰成立和解，原告已不得再向被
    告請求一節，並無可採；原告主張其給付被害人蔡承翰特別
    補償金，並得就其給付之金額範圍內，代位行使被害人蔡承
    翰對被告得行使之侵權行為損害賠償請求權，不受被告與被
    害人蔡承翰間在之後和解之拘束等節，應屬可採。
二、按因故意或過失，不法侵害他人之權利者，負損害賠償責任
    。故意以背於善良風俗之方法，加損害於他人者亦同。民法
    第184 條第1 項定有明文。本件原告主張被告乙○○於92年
    3 月6 日駕駛之車牌APG-300 號機車，在板橋市○○路258
    號前車道，因駕駛疏忽行駛，撞擊行人蔡承翰，致其成殘，
    案經台北縣政府警察局交通警察隊板橋交通分隊處理等事實
    ，為被告所不否認，則原告主張被告應對被害人蔡承翰負侵
    權行為損害賠償責任一節，即屬可採。茲就被害人蔡承翰因
    本件車禍所受損害，分別審酌如下：
(一)醫療費用部分，原告主張被告應賠償合計64,172元，依據原
    告所提出之醫療費用收據編號給付20元；收據編號給付
    費用340 元；收據編號給付260 元；收據編號給付260
    元；收據編號給付260 元；收據編號給付560 元；收據
    編號：依強制汽車責任保險給付標準（證物五）第2 條第
    2 項，病房費每日為1,200 元、伙食費每日130 元，蔡承翰
    住院共11日（92/03/29-92/04/08）， 故給付病房費13,200
    （$1,200×11天），給付伙食費1,430 元（$130×11天）、
    部分負擔7,462 元，合計22,092元，其中伙食費因被害人即
    使不住院亦應支出膳食費用，並非因侵權行為所增加之支出
    ，故該部分1,430 元部分應予扣除，其餘應可列入；收據編
    號給付460 元；收據編號依強制汽車責任保險給付標準
    第2 條第2 項，病房費每日為1,000 元，蔡承翰住院共21日
    （92/03/07-92/03/27）， 故給付病房費25,200元（$1,200
    ×21天），給付伙食或營養諮詢2,730 元（$130×21天）、
    部分負擔10,790元，合計37,520元，其中伙食或營養諮詢費
    2,730 元亦應扣除；收據編號給付240 元；收據編號給
    付320 元；收據編號給付300 元；收據編號給付340 元
    ；則關於蔡承翰之醫療費用部分應為60,012元，原告於此數
    額範圍內之主張應屬可採，其超過部分則非可取。
(二)殘廢給付部分：本件原告主張被害人蔡承翰因本件車禍造成
    殘廢，依七級殘給付510,000 元，業據提出亞東紀念醫院92
    年9 月5 日就訴外人蔡承翰所開立之診斷證明書，其「處理
    意見」欄位載有：「．．．病人目前頸椎僵硬（前彎曲5 度
    、後伸0 度、左右側0 度）」，係符合強制汽車責任保險殘
    廢給付標準表障害項目第53項第七殘廢等級之，依強制汽車
    責任保險殘廢給付標準第3 條給付51萬元，原告已給付被害
    人蔡承翰之事實，為被告所不否認，並有原告提出之亞東紀
    念醫院92年9 月5 日診斷證明書、強制汽車責任保險殘廢給
    付標準表、殘障手冊影本各一件在卷可參，則原告此部分主
    張應屬可採。
(三)綜上，原告主張被害人蔡承翰因遭被告駕駛機車撞擊，受傷
    並成殘，原告依法給付與被害人蔡承翰之特別補償金中，得
    向加害人求償之金額應為570,012 元。
三、按特別補償基金於給付補償金額後，得代位行使請求權人對
    於損害賠償義務人之請求權。但其所得請求之數額，以補償
    金額為限。強制汽車責任保險法第42條第2 項定有明文。本
    件原告主張其業已給付車禍被害人蔡承翰付補償金額574,17
    2 元，自得代位行使請求權向被告求償，自應認為有理由。
    從而，原告之請求於前揭570,012 元，及自起訴狀繕本送達
    被告翌日即93年10月29日（起訴狀繕本係於93年10月18日以
    寄存臺北縣政府警察局新莊分局光華派出所方式送達，依民
    事訴訟法第138 條第2 項規定，應自93 年10 月28日發生送
    達效力）起至清償日止按週年利率百分之五計算之遲延利息
    之範圍內為有理由，應予准許；至於原告之請求超過該數額
    部分則為無理由，應予駁回。
伍、本件事證已臻明確，兩造其餘主張及攻擊防禦方法與證據，
    經本院斟酌後，與本件判決結果已不生影響，故不一一論列
    ，附此敘明。
陸、結論：原告之訴為一部有理由，一部無理由，依民事訴訟法
    第385條第1項前段、第79條，判決如主文。
中　　華　　民　　國　　94　　年　　3 　　月　　24　　日
                  民事第一庭法      官  許  瑞  東
以上正本證明與原本無異
如對本判決上訴，須於判決送達後20日內向本院提出上訴狀
中　　華　　民　　國　　94　　年　　3 　　月　　24　　日
                            法院書記官  高  玉  彬
